臺灣高等法院民事判決
108年度上易字第1209號
上  訴  人  兆豐產物保險股份有限公司

法定代理人  梁正德  
訴訟代理人  林宣誼  
複 代理 人  謝宇森  
被 上訴 人  中華民國釣魚生態保育協會

法定代理人  梁幸雄    
訴訟代理人  蔡聰明律師
上列當事人間請求損害賠償事件，上訴人對於中華民國108年9月
11日臺灣基隆地方法院108年度訴字第381號第一審判決提起上訴
，本院於109年6月17日言詞辯論終結，判決如下：
    主      文
上訴駁回。
第二審訴訟費用由上訴人負擔。
    事實及理由
一、本件上訴人主張：被上訴人於民國106 年9 月17日上午在基
    隆港東岸延伸之防波堤（下稱白燈防波堤）舉辦釣魚比賽活
    動（下稱系爭活動），訴外人日盛全台通小客車租賃股份有
    限公司（下稱日盛公司）所有，由伊承保車體損失險，車牌
    號碼000-0000號車輛（下稱系爭車輛）為系爭活動之工作車
    輛。被上訴人為從事活動之人，明知中央氣象局已警示活動
    舉辦當日因泰利颱風外圍環流影響導致海面風浪變大，系爭
    活動有生損害於他人之危險，竟誤判形勢而未及時停辦活動
    ，復疏於對活動場地為安全維護管理，致系爭車輛於當日上
    午8時10分許遭大浪捲入海中毀損（下稱系爭事故），被上
    訴人自應依民法第184條第1項、第191條之3規定，就日盛公
    司因系爭車輛之損害負賠償責任。伊因系爭車輛毀損而賠付
    日盛公司車體損失保險金新臺幣（下同）73萬8,700元，扣
    除系爭車輛報廢殘值5萬5,000元後，得於68萬3,700 元之範
    圍內依保險法第53條第1項代位日盛公司向被上訴人求償。
    爰依上開規定，求為命：被上訴人應給付伊68萬3,700 元，
    及自起訴狀繕本送達翌日起至清償日止，按年息5%計算利息
    之判決。
二、被上訴人則以：系爭車輛並非參與系爭活動之車輛，而係同
    日同在白燈防波堤舉辦釣魚活動之訴外人恆灃企業有限公司
    （下稱恆灃公司）使用之車輛，伊與恆灃公司各自劃定場地
    使用範圍，而各自管理、維護所使用之場地，系爭車輛之損
    害自與伊舉辦系爭活動無關。伊舉辦系爭活動前即密切注意
    天氣預報，並派人至現場勘查確認風浪狀況良好，故伊如期
    舉辦系爭活動自無過失，且對於防止損害之發生已盡相當之
    注意等語，資為抗辯。
三、原審為上訴人全部敗訴之判決，上訴人不服，提起上訴。上
    訴聲明：㈠原判決廢棄。㈡被上訴人應給付上訴人68萬3,700
    元，及自起訴狀繕本送達翌日起至清償日止，按年息5%計算
    之利息。
四、上訴人主張：被上訴人於106 年9 月17日上午在白燈防波堤
    舉辦系爭活動，系爭車輛為日盛公司所有，於該日上午8時1
    0分許於白燈防波堤翻覆入海；系爭車輛由上訴人承保車體
    損失險，上訴人因系爭車輛毀損而賠付之保險金，扣除報廢
    殘值後為68萬3,700 元等情，有理賠查核單、汽（機）車各
    項異動登記書、內政部警政署基隆港務警察總隊（下稱港務
    警察總隊）工作紀錄簿、中央氣象局網頁資料、媒體報導、
    車險理賠計算書、港務警察總隊108年8月20日基港警行字第
    1080045349號函及所附系爭車輛落海相關資料等件為證（原
    審卷第19頁至第37頁、第59頁至第65頁），且為被上訴人所
    不爭執（本院卷第60頁、第136頁），堪信為真實。
五、上訴人主張被上訴人不應舉辦系爭活動而予以舉辦，且未注
    意活動場地之管理及安全維護，致發生系爭事故等語，惟被
    上訴人否認系爭車輛停放於白燈防波堤與系爭活動相關，亦
    否認其有何侵權行為。經查：
　㈠被上訴人舉辦系爭活動前，以106年9月13日中釣保村字第000
    0000-0號函檢送系爭活動參加人員及所駕駛車輛之名冊予臺
    灣港務股份有限公司基隆港務分公司（下稱基隆港務分公司
    ，為白燈防波堤之管理單位），其中編號第280號李鑑軒經
    註記為工作人員，所駕駛車輛即系爭車輛（本院卷第73頁至
    第85頁、第105頁至第111頁）；又被上訴人舉辦系爭活動係
    向新光產物保險股份有限公司（下稱新光公司）投保公共意
    外責任保險，有保險單在卷可稽（本院卷第112頁參照），
    被上訴人於系爭事故發生後，就系爭車輛之財物損失向新光
    公司申請保險理賠，經新光公司以系爭車輛為系爭活動之工
    作車輛，符合投保保單第4條第8項除外責任約定為由，拒絕
    理賠，有新光公司109年3月27日（109）新產法簡發字第56
    號函、公共意外責任保險單、保險契約、琮鑫保險公證有限
    公司函附卷可參（本院卷第141頁至第154頁），可見被上訴
    人顯然將系爭車輛列為參與系爭活動之工作車輛，並據以向
    主管單位陳報參加人員及車輛名單、向新光銀行申請財物損
    失保險理賠。又證人簡鈺恒到庭證稱：伊為恆灃公司負責人
    ，恆灃公司長期向日盛公司承租系爭車輛，系爭車輛於106
    年9月17日行駛、停放於白燈防波堤係為送物品給參加活動
    的人，系爭活動係恆灃公司透過被上訴人向基隆港務分公司
    申請，恆灃公司不能自行向基隆港務分公司申請在白燈防波
    堤舉辦活動，恆灃公司要提供參加人員及工作人員名單給被
    上訴人，被上訴人才能向能向基隆港務分公司申請，因為進
    入白燈防波堤需要核對身分證及車號，參加恆灃公司舉辦之
    釣魚活動之人，形式上均列為系爭活動的參加人員等語（本
    院卷第132頁至第134頁），益證系爭車輛係因列為系爭活動
    之工作車輛，始能於106年9月17日上午行駛、停放於白燈防
    波堤，不因被上訴人舉辦系爭活動是否於內部劃分出部分活
    動範圍由恆灃公司負責而受影響。從而，被上訴人辯稱：系
    爭車輛係恆灃公司之工作車輛，並非因參與系爭活動而行駛
    、停放於白燈防波堤云云，即屬無據。
　㈡按因故意或過失，不法侵害他人之權利者，負損害賠償責任
    ，民法第184 條第1 項前段定有明文。惟民法第184條第1 
    項前段侵權行為之成立，須行為人因故意過失不法侵害他人
    權利，亦即行為人須具備歸責性、違法性，並不法行為與損
    害間有因果關係，始能成立，且主張侵權行為損害賠償請求
    權之人，對於侵權行為之成立要件應負舉證責任（最高法院
    100 年度台上字第1903號判決意旨參照）。上訴人雖主張：
    被上訴人於106年9月17日不應舉辦系爭活動而竟予以舉辦，
    為過失侵權行為云云（本院卷第59頁），惟查，被上訴人舉
    辦系爭活動前，業於106年9月13日以中釣保村字第0000000-
    0號函檢送系爭活動之參加人員名冊、活動保險證明予管理
    單位基隆港務分公司，並敘明於平均風力達6級、陣風達9級
    即停止辦理（本院卷第73頁至第86頁），並經基隆港務分公
    司同意（本院卷第69頁）；且泰利颱風之颱風警報在系爭活
    動舉辦前，即於106年9月14日下午8時30分已解除，有網頁
    查詢資料可參（原審卷第29頁），上訴人復未能證明氣象局
    於系爭活動舉辦前對於白燈防波堤附近之天氣情況、海浪狀
    況有何警示，自難認被上訴人於106年9月17日舉辦系爭活動
    有何歸責性、違法性之可言，與民法第184條第1項所規定行
    為人因故意、過失，而對於他人之權利為「不法」侵害之情
    有間，上訴人就系爭車輛毀損所受之損失，自不得依保險法
    第53條第1項、民法第184條第1項規定，代位日盛公司對於
    被上訴人為請求。
  ㈢復按經營一定事業或從事其他工作或活動之人，其工作或活
    動之性質或其使用之工具或方法有生損害於他人之危險者，
    對他人之損害應負賠償責任。但損害非由於其工作或活動或
    其使用之工具或方法所致，或於防止損害之發生已盡相當之
    注意者，不在此限，民法第191條之3定有明文。其立法理由
    謂：「鑑於：㈠從事危險事業或活動者製造危險來源㈡僅從事
    危險業或活動者於某種程度控制危險㈢從事危險事業或活動
    者因危險事業或活動而獲取利益，就此危險所生之損害負賠
    償之責，係符合公平正義之要求。為使被害人獲得周密之保
    護，凡經營一定事業或從事其他工作或活動之人，對於因其
    工作或活動之性質或其他使用之工具或方法有生損害於他人
    之危險（例如工廠排放廢水或廢氣，筒裝瓦斯廠裝填瓦斯、
    爆竹廠製造爆竹、舉行賽車活動、使用炸藥開礦、開山或燃
    放焰火），對於他人之損害，應負損害賠償責任。」，惟加
    害人對於防止損害之發生已盡相當之注意者，則免負賠償責
    任，以期平允。上訴人主張：被上訴人為系爭活動之主辦單
    位，應對活動場地負監督責任，系爭活動當日因受泰利颱風
    外圍環流影響，風浪瞬間加劇，詎被上訴人誤判風雨情勢，
    而未立即中止系爭活動，且未善盡場地管理保護責任，致停
    放於白燈防波堤之系爭車輛遭大浪捲入海中受損，應依民法
    第191條之3規定負賠償責任等語。經核，本件系爭活動於海
    邊防波堤舉行，因其地點靠海，受天候及浪況變化影響甚大
    ，固非不能認系爭活動之性質有生損害於他人之危險，符合
    民法第191條之3前段之規定。惟查，被上訴人辦理系爭活動
    前，已檢具參與人員名單事先向基隆港務分公司申請，並陳
    報如平均風力達6級、陣風達9級即停止辦理，及泰利颱風之
    颱風警報於106年9月14日下午8時30分即已解除，復無任何
    證據證明系爭活動舉辦前氣象局對於白燈防波堤之天氣情況
    、海浪狀況有何警示之情等節，業如上㈠㈡所述，則被上訴人
    籌辦系爭活動之預先規劃，及對於當日天候是否宜於舉辦系
    爭釣魚活動之判斷，即難認有何不當之處，或欠缺善良管理
    人之注意義務。又內政部警政署基隆港務警察總隊工作紀錄
    及中隊長報告記載：系爭活動於早上5時40分開始入場進行
    活動，於7時50分郭會長等一行104人，因見風浪開始轉大，
    準備由防波堤上撤退回到停車場之際，因前方湧浪不時越堤
    ，故受困在未被海浪越堤之防波堤上，此時一部廂型車（即
    系爭車輛）遭越堤海浪打翻橫躺在防波堤上，駕駛自行脫困
    ，經過約20分鐘因海浪不停沖刷，終被沖入海中等節（原審
    卷第63頁至第65頁）；被上訴人復於系爭活動前一日下午核
    對氣象局的預報及現場勘查海況後確認可以舉行，當日早上
    6點開始參加選手報到，也先有工作人員開車至堤頭確認浪
    況為小浪沒問題，報到結束後即開車前往堤頭綠燈塔，沿途
    巡視浪況及選手就位狀況，於6時40分宣布比賽開始，並攝
    影紀錄當時浪況並無異狀，其後約在8點浪況變大，堤頭有
    波浪漫上來，即宣布活動中止，請人員儘快撤離等情（原審
    卷第79頁參照）；另被上訴人在當日清晨確認天候時，空拍
    機還能順利起飛，代表當時只有4級風，甚至基隆港務分公
    司港務行政科經理彭廣在還向在場媒體表示「實在是很少今
    天早上一般情況，我來到現場的時候，現場根本就微風徐徐
    」等語，有新聞網頁資料在卷可憑（原審卷第31頁至第33頁
    ），可知當天天候、海浪狀況原本尚非不能舉辦系爭活動，
    惟於活動開始後臨時發生氣象預報所未及之突發天候、海浪
    變化，被上訴人自未能事先研判預測。而被上訴人於系爭活
    動開始前既已多次查核確認天候、海浪狀況可以如期舉辦，
    並於活動開始後仍持續加以注意天候、海浪狀況，於發現風
    浪變大時亦即時宣布中止活動、撤離人員，難謂有何遲延，
    堪認對於防止損害之發生已盡相當之注意，依民法第191條
    之3但書規定，自應免負賠償責任。
　㈣據上，日盛公司不得依民法第184條第1項、第191條之3規定
    ，就系爭車輛之損害請求被上訴人賠償，上訴人自亦無從於
    賠付車體損失險後，依保險法第53條第1項規定代位向被上
    訴人求償。
六、綜上所述，上訴人依民法第184條第1項、第191條之3、保險
    法第53條第1項規定，請求被上訴人給付68萬3,700 元本息
    ，非屬正當，不應准許。從而原審所為上訴人敗訴之判決，
    所持理由雖與本院不同，惟結論並無二致，仍應予維持。上
    訴論旨指摘原判決不當，求予廢棄改判，為無理由，應駁回
    其上訴。
七、本件事證已臻明確，兩造其餘之攻擊或防禦方法及所用之證
    據，經本院斟酌後，認為均不足以影響本判決之結果，爰不
    逐一論列，附此敘明。
八、據上論結，本件上訴為無理由，依民事訴訟法第449條第2項
    、第78條，判決如主文。
中　　華　　民　　國　　109 　年　　7 　　月　　15　　日
                    民事第二庭    
                        審判長法  官  陳容正
                              法  官  劉素如     
                              法  官  王怡雯
正本係照原本作成。
不得上訴。
中　　華　　民　　國　　109 　年　　7 　　月　　15　　日

                              書記官  陳禹任